【裁判字號】    89,訴,643
【裁判日期】    900302
【裁判案由】    殺人未遂等
【裁判全文】
臺灣基隆地方法院刑事判決                          八十九年度訴字第六四三號
    公  訴  人  臺灣基隆地方法院檢察署檢察官
    被      告  乙○○
    選任辯護人  林宇文
右列被告因殺人未遂等案件，經檢察官提起公訴（八十九年度偵字第三二八一號、偵
緝字第二三三號），本院判決如左：
    主  文
乙○○未經許可，持有手槍，處有期徒刑拾年，併科罰金新臺幣貳佰萬元，罰金如易
服勞役，以罰金總額與陸個月之日數比例折算，另於刑之執行完畢或赦免後，令入勞
動場所強制工作參年，扣案之手槍拾枝（槍枝管制編號0000000000至0000000000，含
彈匣拾陸個）、子彈壹佰捌拾柒顆及槍套壹個均沒收；又殺人未遂，處有期徒刑陸年
。應執行有期徒刑拾伍年，併科罰金新臺幣貳佰萬元，罰金如易服勞役，以罰金總額
與陸個月之日數比例折算，另於刑之執行完畢或赦免後，令入勞動場所強制工作參年
，扣案之手槍拾枝（槍枝管制編號0000000000至0000000000，含彈匣拾陸個）、子彈
壹佰捌拾柒顆及槍套壹個均沒收。
    事  實
一、乙○○於民國（下同）八十七年間，向陳仁森（已歿）以新台幣（下同）五十萬
    元代價，購入如附表所示一～手槍十枝（含彈匣十六個）暨附表所示二～
    子彈二百廿九顆，未經許可而持有之，並藏置某處以備不時之需。乙○○於基
    隆市世紀遊藝場、延昌遊藝場擔任圍事，因與幫派份子綽號「碗仔」結下仇怨，
    經「碗仔」於八十九年四月十五日凌晨二時許，唆眾同時在世紀、延昌二家遊藝
    場砸店，乙○○為圖報復，遂攜帶義大利貝瑞塔廠製之手槍一枝（即附表一）
    、子彈十五顆，駕駛白色自用小客車，於同日凌晨三時三十五分抵達「碗仔」經
    常出入之基隆市○○區○○街九十四號之一大酒缸茶莊，明知店內有丙○○、甲○○坐在茶几旁，竟基於殺人之間接故意，持槍朝店內之玻璃門窗射擊，分別擊
    中丙○○之右手掌、右大腿、右腳底及甲○○之右肩處，置屋內丙○○、甲○○
    於死地，仍不違背其本意，得逞後即駕車逃逸，現場遺留有彈頭、彈殼各四顆。
    丙○○與甲○○經送醫急救，始倖免於難。
二、乙○○於案發後，自知難逃警方逮捕，遂在四十八小時內先後找綽號「老虎」之
    丁○○及陳正杰頂罪，該二人先是不置可否，後陳正杰於同年四月十七日上午偕
    同女友陳秋櫻前往乙○○位於基隆市○○路二○五巷十六弄六號四樓住處商洽，
    乙○○乃軟硬兼施，或謂槍擊案係因陳正杰而起，或稱陳正杰若不願扛下此案，
    日後別想在基隆居住，並訴諸利誘，允諾按月給予安家費及負責律師費用、交保
    金等語，教唆陳正杰出面頂替以隱匿其犯行。陳正杰囿於道義及金錢之引誘，竟
    基於使乙○○犯行隱匿之意圖，於同日（即十七日）收受乙○○交付之澳大利亞
    克拉克一七型制式手槍而持有之，並於同日下午三時許，前往基隆市警察局刑警
    隊投案自承犯下上開槍擊案，且帶警至其位於基隆市○○○街二七五號三樓住處
    取出上開制式手槍一枝。嗣經移案機關將現場扣案之彈頭、彈殼各四發及制式澳
    大利亞製克拉克一七型手槍一枝，送往內政部警政署刑事警察局鑑定結果，發現
    子彈雖係同一枝手槍所擊發，卻非扣案之制式澳大利亞製之克拉克一七型手槍所
    擊發，顯係另一枝手槍所擊發。陳正杰則於羈押期間經檢察官偵訊時，翻異前供
    ，照實供出乙○○持前開所交付之手槍槍擊大酒缸茶莊之經過（陳正杰持乙○○
    交付之制式手槍頂罪部分，業經判決確定），而得悉上情。嗣乙○○於通緝期間
    為免遭警方逮捕，於八十九年八月六日凌晨二時許，起出其所有非法持有之手槍
    十枝（含彈匣十六個）、子彈二百二十九顆及槍套一個放置於手提袋內，欲攜往
    他處，行經基隆市七堵區○○○○○路檢點繁多，為躲避警察臨檢，就近選定基
    隆市○○區○○街三九號崇德大樓地下室樓梯間放置上開槍彈，企圖於警力較鬆
    時伺機拿取上開槍彈，惟於同日凌晨六時五十五分許，經該大樓人員發現報警查
    獲，並扣得上開手槍十枝（含彈匣十六個）、子彈二百二十九顆（經試射肆拾貳
    顆）及槍套一個。乙○○則於同年月八日出面向警方投案。
三、案經基隆市警察局移送暨台灣基隆地方法院檢察署檢察官自動檢舉偵查起訴。
    理  由
一、訊據被告乙○○固坦承有於前揭時地持槍射擊，並未經許可持有如附表所示之槍
    枝、子彈等犯行，惟矢口否認有殺人犯意，辯稱：僅係開槍示威，沒有致人於死
    之意云云。然查：
    (一)被告乙○○持有制式手槍、子彈乙情，業據其坦承不諱，並扣有如附表所示之
      制式手槍十枝、子彈二百二十九顆可資佐證，且扣案之制式手槍十枝、子彈二
      百二十九顆經送鑑結果，皆機械性能良好，可擊發子彈，均認具殺傷力，而將
    槍枝管制編號0000000000槍枝試射之彈頭、殼，比對被害人丙○○遭槍擊案時
      現場所查扣之彈頭、殼結果，其特徵紋痕相吻合，認係由該槍所擊發等情，有
      內政部警政署刑事警察局八十九年八月十一日刑鑑字第一一○五八五號鑑驗通
      知書一件在卷可稽，事證明確，被告乙○○上開犯行，應堪認定。
    (二)又被告乙○○係於八十九年四月十五日凌晨三時三十五許，持附表一所示制
      式手槍，至綽號「碗仔」經常出入之大酒缸茶莊，向被害人丙○○、甲○○接
      續開槍射擊子彈數發等情，業據其供承在卷，且被害人丙○○因此受有右手掌
      、右大腿、右腳底等三處槍傷，甲○○則係右肩遭子彈擦傷受傷，業據被害人
      丙○○、甲○○於警訊、偵查及本院調查時指述明確，並有基隆長庚紀念醫院
      診斷證明書一紙附於本院八十九年訴字第四一一號刑事卷宗可按。以大酒缸茶
      莊係裝置透明玻璃門窗，從外觀內清晰可見，被告乙○○於開槍射擊時，自對
      店內人員動向瞭若指掌，其既見被害人丙○○、甲○○坐在玻璃門口處聊天，
      若僅基於警告示威之意，應朝向離被害人丙○○、甲○○座位較遠處或茶莊建
      築上部射擊，避免流彈傷及無辜，竟捨此未由，持槍朝靠近被害人丙○○、甲○○座位附近之玻璃門窗射擊，並在被害人丙○○、甲○○聽到第一聲槍響起
      身逃逸時，繼續開槍射擊數發子彈，致被害人身體遭槍彈擊中，在門口茶几處
      、店內樓梯口處各留下血跡，此有基隆市警察局第二分局依槍擊後現場所繪製
      之現場圖及相片十七幀附於本院八十九年訴字第四一一號刑事卷宗可佐；被告
      乙○○所持有之制式手槍及子彈，既具有殺傷力，已如前述，如以之朝奔跑之
      人射擊，更易因慌亂致人於死，為客觀上一般人所了解之常識，被告當時年近
      三旬，知識經驗已然成熟，對此亦應有所認知。是被告乙○○持槍朝被害人丙○○、甲○○二人接續射擊數發子彈，置被害人死生於不顧，難謂無殺人之故
      意，其上開僅開槍示威，並無殺人故意之辯，要難採信，事證明確，被告殺人
      未遂犯行，亦堪認定。
    (三)至公訴人認另案被告陳正杰與被告乙○○就暖暖大酒缸槍擊案件為共同正犯乙
      節，除經另案被告陳正杰迭於本院八十九年訴字第四一一號刑事案件調查時堅
      決否認外，被害人丙○○、甲○○亦指稱不確定當時有幾人到場，感覺上只有
      一人從車內走下來開槍射擊（丙○○於警訊時表示歹徒開白色車子，好像有戴
      帽子，一人，其餘我沒看見；被害人二人於偵訊時表示看到一部車子靠過來，
      停在路邊，有一名男子下來，之後就聽到槍聲；甲○○於本院調查時則稱只看
      到一個頭戴帽子之人持槍往店內射擊）等語，且槍擊被害人丙○○、甲○○現
      場所遺留之四顆彈殼、彈頭，均係由同一枝手槍所擊發，並與另案被告陳正杰
      投案時所交出之澳大利亞製克拉克制式手槍之特徵紋痕不相吻合等情，有內政
      部警政署刑事警察局八十九年五月二日刑鑑字第四九七八五號函及八十九年四
      月二十五日刑鑑字第四八五一四號函附本院八十九年訴字第四一一號刑事卷宗
      可稽，足見參與大酒缸槍擊案件之人除被告乙○○外，是否真另有他人共同前
      往，已有可疑，否則被告乙○○為何在事發後，先找證人丁○○詢問是否願為
      其頂替（見八十九年度偵字第一七一○號偵查卷第一三三頁背面），在丁○○
      未答覆下，再找陳正杰持另把與本案槍擊無關之制式手槍投案？參之另案被告
      陳正杰之所以出面為被告乙○○頂罪，係攝於被告乙○○之威嚇，若其真與被
      告乙○○共同前往大酒缸開槍，只需推由陳正杰一人承擔，乙○○何必再大費
      周章地透過丁○○轉知，並給予陳正杰相當優渥的安家費，且陳正杰又豈敢事
      後翻異前供，完全撇清自己的責任？又丁○○打給陳正杰行動電話時間，均在
      案發之前或之後，且無法證明陳正杰是否接聽此訊息；而陳秋櫻與陳正杰係男
      女朋友關係，其相互通話頻繁，本符常情，且彼此通話時間（自八十九年四月
      十五日凌晨五時五十九分二十五秒起至同日凌晨六時二十分四十四秒）係在距
      離槍擊案（即同日凌晨三時三十五分）後達二小時之久，如何能以此推斷陳正
      杰應是在通話頻歇時段即與乙○○共同前往大酒缸茶莊開槍射擊？復有證人陳
      秋櫻、高仕勳、楊惠棠等人可證陳正杰並未在前揭大酒缸茶莊發生槍擊案時段
      外出，益徵另案被告陳正杰並非大酒缸槍擊案之真凶，其係受被告乙○○教唆
      而持槍頂替乙情屬實，且上情亦經台灣高等法院於八十九年十一月三十日以八
      十九年度上訴字第三二六六號刑事判決確定，是公訴人採信被告乙○○之詞，
      認另案被告陳正杰有參與槍擊案件云云，並無可採，併予敘明。
二、核被告乙○○所為，係犯槍砲彈藥刀械管制條例第七條第四項之未經許可持有手
    槍罪、同條例第十二條第四項之未經許可持有子彈罪及刑法第二百七十一條第二
    項、第一項之殺人未遂罪。被告以一行為同時觸犯上開未經許可持有手槍罪及未
    經許可持有子彈罪，係屬想像競合犯，應從一重之未經許可持有手槍罪處斷。又
    被告已著手於殺人行為之實施，未生被害人死亡之結果，為未遂犯，依刑法第二
    十六條前段之規定，按既遂犯之刑減輕之。被告於上開手槍、子彈持有狀態繼續
    中，起意殺人，其所犯上開持槍、彈及殺人未遂罪，犯意各別，行為互殊，應予
    分論併罰。爰審酌被告動輒以制式槍、彈作為侵害他人身體法益之工具，且明目
    張瞻持槍至治安機關附近處所隨意射擊，置律法於不顧，並在犯案後唆使他人頂
    罪，事後取出先前所購買之大量制式手槍、子彈，免於遭報復時無防身之物，對
    社會治安危害鉅大等一切情狀，分別量處如主文所示之刑，並定其應執行刑，罰
    金部分併諭知易服勞役折算之標準；且諭知被告於刑之執行完畢或赦免後，令入
    勞動場所強制工作三年。扣案之手槍十枝（槍枝管制編號0000000000至00000000
    00，含彈匣十六個）、子彈一百八十七顆（原扣案二百二十九顆，經送鑑試射四
    十二顆滅失，就試射滅失部分爰不再宣告沒收），均係違禁物，而槍套一個為被
    告乙○○所有供持有槍枝所用之物，業經其供明在卷，爰均依法併予宣告沒收。
據上論斷，應依刑事訴訟法第二百九十九條第一項前段、槍砲彈藥刀械管制條例第七
條第四項、第十二條第四項、第十九條第一項，刑法第十一條前段、第二百七十一條
第二項、第一項、第五十五條、第二十六條前段、第四十二條第三項、第五十一條第
五款、第三十八條第一項第一款、第二款，罰金罰鍰提高標準條例第二條，判決如主
文。
本案經檢察官黃士元到庭執行職務
中      華      民      國      九十      年      三    月      二      日
                                    臺灣基隆地方法院刑事第三庭
                                            法  官  林  玉  珮
右正本證明與原本無異。
對於本件判決如有不服，應於收受送達後十日內，向本院提出上訴書狀，上訴於臺灣
高等法院，並按他造當事人之人數附具繕本。
                                            書記官  陳  俊  德
中      華      民      國      九十      年      三    月      六      日
附錄論罪法條
槍砲彈藥刀械管制條例第七條第四項：
未經許可，無故持有、寄藏或意圖販賣而陳列第一項所列槍砲、彈藥者，處五年以上
有期徒刑，併科新臺幣一千萬元以下罰金。
槍砲彈藥刀械管制條例第十二條第四項：
未經許可，持有、寄藏或意圖販賣而陳列子彈者，處五年以下有期徒刑、併科新臺幣
三百萬元以下罰金。
刑法第二百七十一條第一項、第二項：
殺人者，處死刑、無期徒刑或十年以上有期徒刑。
前項之未遂犯罰之。


司法院資訊處製作；財團法人民間司法改革基金會備份。
